【裁判字號】    97,再易,4
【裁判日期】    970331
【裁判案由】    再審之訴
【裁判全文】
臺灣彰化地方法院民事判決  97年度再易字第4號
再審原告    辛○○
再審原告    戊○○
再審原告    丙○○
再審原告    乙○○
再審原告    甲○○
再審原告    己○○
再審原告    壬○○
前列七人共同
訴訟代理人  庚○○
再審被告    彰化縣政府
法定代理人  丁○○
上列當事人間請求再審之訴事件，再審原告對於本院民國97年2
月4日本院95年度再易字第4號確定判決提起再審之訴，本院判決
如下：
    主  文
再審之訴駁回。
再審訴訟費用由再審原告負擔。
    事實及理由
一、再審原告主張：
  (一)再審原告前就鈞院民事執行處93年度執字第17107、17109、
    17114、17117、17105、17116、171121號強制執行遷讓房屋
    事件（前開事件係以經公証之兩造間定期租約到期應逕受強
    制執行為由，執行債務人依序為再審原告辛○○、戊○○、
    丙○○、乙○○、甲○○、己○○、壬○○）提出債務人異
    議之訴，經鈞院以93年度彰簡字第389號判決再審原告勝訴
    並撤銷上開執行事件強制執行程序在案，嗣再審被告提起上
    訴，經鈞院於民國95年4月12日以94年度簡上字第85號確定
    判決（下稱原確定判決）廢棄原第一審判決並駁回再審原告
    在第一審之訴；再審原告就原確定判決復提起再審之訴，再
    經鈞院於97年2月4日以95年度再易字第4號（下稱原再審之
    訴）確定判決（下稱再審確定判決）駁回再審之訴。再審原
    告爰於法定期間內就再審確定判決提起本件再審之訴。
  (二)再審確定判決有下述「適用法規顯有錯誤」之再審事由：
  1.「按民事訴訟法第497 條規定之『就足影響於判決之重要證
    物漏未斟酌』者，係指當事人於前訴訟程序中已經提出，第
    二審確定判決未認為不必要卻漏未於理由中斟酌者而言；申
    言之，該項證物如經斟酌，原判決將不致為如此之論斷，若
    縱經斟酌亦不足影響原判決之內容，或原判決曾於理由中說
    明其為不必要之證據者，均與本條規定之要件不符。」之見
    解，為再審確定判決所肯認。
  2.然再審原告於原再審之訴以：原確定判決就再審原告提出之
    證據（即原再審之訴訴狀第4頁 至第6 頁之證物），均未於
    判決裡由中論述是否採認及為何不可採之理由，即遽認系爭
    租約係私法契約，再審被告於租約屆期未續約後，自得依該
    已公證之租賃契約聲請強制執行，再審原告提起債務人異議
    之訴無理由，應受敗訴之判決；惟該等證據確實會影響系爭
    契約性質之認定及再審原告是否具有妨礙再審被告以租賃契
    約之公證書聲請強制執行之事由等情為由，提起再審之訴後
    ，再審確定判決僅於理由中以「經查本件原確定判決經審酌
    兩造所提之證據後，依認定事實之職權行使而形成上開心證
    ，並據以廢棄原第一審判決而駁回再審原告於原第一審之訴
    ，復於事實及理由欄第九項載明『本件事證已臻明確，兩造
    其餘主張及舉證，核與判決結果無影響，毋庸逐一論述，併
    此敘明。』等語，其顯無就足影響判決之重要證物漏未斟酌
    情事」為論據，即認定原確定判決並無「就足影響於判決之
    重要證物漏未斟酌」之事由，駁回再審原告之原再審之訴，
    就上開證物為何非「足影響於判決之重要證物」？何以「核
    與判決結果無影響」？均未說明其認定之理由，是再審確定
    判決就此即有適用法規顯有錯誤之情事。為此，再審原告乃
    提起本件再審之訴。
  (三)聲明：(1)臺灣彰化地方法院95年度再易字第4 號再審判決廢
    棄；(2)上廢棄部分，再審被告於臺灣彰化地方法院94年度簡
    上字第85號民事判決之上訴駁回；(3)再審及前審之訴訟費用
    由再審被告負擔。
二、本件未經言詞辯論，再審被告亦未提出書狀作何聲明或陳述
    。
三、按再審之訴顯無再審理由者，得不經言詞辯論，以判決駁回
    之，民事訴訟法第502 條第2 項定有明文。
四、本件再審原告主張再審確定判決有上揭「適用法規顯有錯誤
    」之事由，惟：
  (一)按民事訴訟法第496 條第1 項第1 款所謂適用法規顯有錯誤
    ，係指確定判決所適用之法規，顯然不合於法律規定，或與
    現尚有效之判例、解釋顯然違反者而言，不包括認定事實錯
    誤、取捨證據失當、判決不備理由及在學說上諸說併存致發
    生法律上見解歧異等情形在內。（最高法院90年度臺再字第
    27號判決意旨參照）。
  (二)經查：
  1.再審原告提起原再審之訴，經原再審法院調閱原確定判決及
    本院93年度彰簡字第389 號兩案卷宗全卷詳予審閱後，以：
    原確定判決就系爭租賃契約之性質、再審原告之優先承租權
    等爭議，經審酌兩造提出之證據及卷內資料後，認定尚無法
    以再審原告所提出之證據證明兩造就系爭賣店間有何行政處
    分及互易之法律關係，且於原確定判決中敘明再審原告所為
    主張不可採，及認定兩造就系爭賣店間所訂之系爭租賃契約
    ，已因租期屆滿再審被告未同意續約而消滅，再審原告無繼
    續使用系爭賣店之權利，無法阻止再審被告聲請為強制執行
    ，亦不因再審原告是否具有優先承租權而受影響，故再審原
    告不得據此而依強制執行法第14條提起債務人異議之訴之理
    由，有原確定判決在卷可憑；而取捨證據認定事實，原屬事
    實審法院之職權，事實審法院就調查所得之證據而為證據之
    取捨認定事實，屬其職權之行使，則原確定判決既係於審酌
    兩造所提之證據後，依認定事實之職權行使而形成上開心證
    ，並據以廢棄原第一審判決而駁回再審原告於原第一審之訴
    ，復於「事實及理由」欄第九項載明「本件事證已臻明確，
    兩造其餘主張及舉證，核與判決結果無影響，毋庸逐一論述
    ，併此敘明。」等語，原確定判決顯無就足影響判決之重要
    證物漏未斟酌情事為由，駁回再審原告所提原再審之訴等情
    ，業據本院依職權調取再審確定判決全卷核閱無誤，並有再
    審確定判決附卷可稽。
  2.按依據調查證據之結果，認定事實，適用法律，本係法官之
    權責，而法官就形成心證即認定事實（包括證據取捨）、適
    用法律之論據，固應於判決中加以說明，然判決理由交代之
    簡要或細密，並無一定之標準，有巨細靡遺者，亦有提綱挈
    領、言簡意賅者；倘法官審酌全卷證據後，已形成一定之心
    證，並於判決中說明其憑據，且另就其他經審認不足以影響
    判決結果之證據資料，以「本件事證已臻明確，兩造其餘主
    張及舉證，核與判決結果無影響，毋庸逐一論述，併此敘明
    」等語加以說明，自不得據此即認未於判決中逐一、具體說
    明不予採認理由之證據，即為未經原審斟酌之證據。
  3.是再審原告雖主張原再審之訴訴狀第4 頁至第6 頁之證據於
    原確定判決訴訟中已提出，卻未經審酌為由，提起原再審之
    訴，但再審確定判決於調閱原確定判決全卷加以審認後，以
    再審原告於原確定判決訴訟中提出該等證據之待證事項為「
    系爭租賃契約之性質」、「再審原告之優先承租權」等爭議
    ，而該等爭議業經原確定判決本於事實審調查證據形成心證
    之職權，採認調查證據所得作出判決，並已於原確定判決中
    逐一闡述其形成心證之依據，復說明其他證據不足以影響判
    決結果，不逐一論述等語，可認原確定判決係於審酌全案證
    據（包括再審原告所稱上揭未經審酌之證據）後始作出上揭
    判斷為由，認定原確定判決無足影響判決之重要證物漏未斟
    酌之情事，其論據明確、妥當，並無任何違法之處，自不得
    僅因再審確定判決未就再審原告所提上揭證據與待證事項之
    關係加以實質認定（按該等證據既經原確定判決斟酌審認，
    其審認之結果本非原再審之訴所得介入審查），遽認再審確
    定判決有何適用法規顯有錯誤。
  (三)綜上所述，再審確定判決並無「適用法規顯有錯誤」之再審
    事由，已堪確定。
五、從而，再審原告主張再審確定判決有上開再審事由而提起本
    件再審之訴，其訴顯無理由，爰不經言詞辯論，逕以判決駁
    回之。
六、結論：本件再審之訴，為顯無理由，依民事訴訟法第502 條
    第2 項、第78條、第85條第1 項前段，判決如主文。
中    華    民    國    97    年    3     月    31    日
                  民事第一庭  審判長法  官  邱月嬌
                                    法  官  吳永梁
                                    法  官  施坤樹
以上正本係照原本作成。
本判決不得上訴。
中    華    民    國    97    年    4     月    1     日
                                    書記官  陳秀香


司法院資訊處製作；財團法人民間司法改革基金會備份。
